# 求助各位大师,关于子公司之间互持股份的抵消处理.

提问人：leld 时间：2018-03-29 21:14:12
最近在做一个新承接的业务,自己水平实在太低,而且理解能力有限,反复的看了几遍"瑞华汇编"中关于交叉持股的讲解,真的是看不太懂. CPA教材中关于这里的内容也是短短的一句话 "子公司相互之间持有的长期股权投资，应当比照母公司对子公司的股权投资的抵销方法，将长期股权投资与其对应的子公司所有者权益中所享有的份额相互抵销。"
实际情况是这样,A公司持有B公司50%股权(可以控制,系子公司),C公司60%股权,D公司80%股权.D公司持有C公司40%股权,B公司持有D公司15%股权.外部公司E公司持有B公司50%股权及D公司5%股权.
这种交叉情况如何抵消呢...如果按照教材的意思,那我可以这么操作么? 先按照A公司对B公司/C公司/D公司分别的50% 60% 80%股权做正常合并。
然后子公司之间互持的话,按照CPA教材上的定义,"应当比照母公司对子公司的股权投资的抵销方法，将长期股权投资与其对应的子公司所有者权益中所享有的份额相互抵销" 那也是按照抵消的顺序,模拟权益法/抵消实收资本,这样么? 可是实在不懂怎么操作...还有我看之前几期的合并报表,资本公积这个科目,共计801W. 除了A公司单体报表的1W资本公积,还有D公司账面资本公积的80%(1000W*80%=800W),在什么情况下,子公司的资本公积不需要全部抵消,按照母公司持股比例保留列式在合并报表上呢?
谢谢各位,非常感谢.

回答人：chenyiwei
可采用《瑞华研究》中介绍的方法，先对母子公司之间的互相投资不论持股比例多少先模拟调整为权益法核算，涉及多层股权投资关系的，应逐层自下往上调整（如你的案例中，D公司持有C公司40%股权,B公司持有D公司15%股权，因此D就其对C的投资模拟调整，再是Ｂ模拟调整其对D的投资，然后A对BCD的投资均按权益法模拟调整），调整后的报表即可正常抵销。

提问人：leld 时间：2018-03-30 10:00:15
感谢陈老师指导。
自下往上调整的话，比如本例中B公司持有D公司15%的股权。那么就是直接按照D公司净利润15%调整其个别报表的长投么? 最后合并D公司的时候，按照A公司自身持有的80%调整长投，那这样的结果就相当于A公司以95%的比例合并D公司，按照D公司权益的5%计算少数股东权益、少数股东损益这样么？
万分感谢。

回答人：chenyiwei
少数股东权益按照各子公司层面上少数股东直接持有本子公司的股权比例计算。个人不主张从最高层往下统算母公司的直接、间接享有权益比例，100%减去这样算出来的比例并不代表少数股东权益份额。

提问人：leld 时间：2018-04-01 09:27:14
陈老师，再打扰问下。 在您 2 楼的回复中，“，D公司持有C公司40%股权,B公司持有D公司15%股权，因此D就其对C的投资模拟调整，再是Ｂ模拟调整其对D的投资，然后A对BCD的投资均按权益法模拟调整”
我这样理解您说的，先把子公司持有其他子公司的股权按照权益法模拟，比如D持有C40%的股权。 那么在D公司个别报表就做一个借：长期股权投资 （以下 2 个相加） 贷：投资收益（C公司当年实现利润 40% ） 期初未分配（ C 公司以前年度实现利润或资本公积等因素40%）
然后A公司对D公司做模拟 借：长投 贷：投资收益（（D公司当年实现利润+上述模拟后长投增加的金额金额）*80%）
期初未分配（（C公司以前年度实现利润或资本公积等因素上述模拟后长投增加的金额金额）+*40%）
可是这样做权益抵消，第一次D公司做的模拟权益法增加的长投不就留在合并报表上了么。
谢谢陈老师。

回答人：chenyiwei
可以与C的净资产相抵。如果已经再正常核算中按权益法核算的，当然为无需重复调整了。

提问人：呼叫帮助 时间：2018-07-27 13:00:18
陈版， 2014 年新准则规定母子公司相互持股按库存股法合并，但对子公司交叉持股的合并方法有些不明白，是不是还是使用原来的交互分配法？
chenyiwei 点评 子公司之间的互相持股是缺乏采用库存股法的基础的，如模拟权益法则应采用交互分配法。 发表于 2015-5-12但是陈版，我记得您最近好像说过，子公司之间的互相持股也应当采用库存股法，但是我没有找到，这个事还请您给明确一下！多谢！

回答人：chenyiwei
是，现在倾向于采用库存股法。

提问人：呼叫帮助 时间：2018-07-28 11:57:05
陈版，母、子公司相互持股按库存股法我没有异议，但是子公司之间相互持股，您说也采用库存股法我没有想通？我一直没有找到依据？还请陈版解惑？

回答人：chenyiwei
子公司之间的相互持股，也是先抵销投资成本和对应的权益，差额视同少数股权的赎回处理。

提问人：呼叫帮助 时间：2018-07-28 12:28:12
子公司之间的相互持股，也是先抵销投资成本和对应的权益，差额视同少数股权的赎回处理。陈版这里的差额不就是收益或亏损吗？
这里的差额是冲减资本公积吗？

回答人：chenyiwei
差额是权益性/交易形成的，所以在合并报表中是调整权益。

提问人：呼叫帮助 时间：2018-07-28 12:41:47
陈版，对于子公司相互的持股原制度是需要模拟权益法则应采用交互分配法，为什么现在就不采用了，是什么原因，我最近遇到这样的问题，我一直在于企业沟通。望您指教！

回答人：chenyiwei
站在合并报表层面，子公司之间的相互持股和子公司持有母公司股份没有明显区别。但在计算少数股东权益时，对少数股东通过子公司之间的交叉持股间接享有的其他子公司权益和损益也是要考虑的。

提问人：呼叫帮助 时间：2018-07-29 15:01:09
请教陈版主及各大神，母公司溢价收购子公司另一子公司股份的账务处理
QQ20170906082715.png (26.02 KB, 下载次数: 3)
2018-7-29 14:57 上传
签订转让协议，A按评估价 1500 万转让30%B公司长投给母公司；请问子公司A，母公司单体，母公司合并报表怎样账务处理？A公司账面30%B公司长期股权投资账面成本 500 万； A公司 借：银行存款 1500 贷：长期股权投资 500 投资收益 1000母公司单体 借：长期股权投资 1500 贷：银行存款 1500
母公司合并，要将溢价投资收益及长投抵消吗？
发表于 2017-9-5 chenyiwei 如果是最简单的情形（母公司各持有A、B超过 50 ％的股权，另外A持有B的 30 ％股权，不考虑其他情况），则你所说的账务处理基本合理。母公司在编制合并报表时，采用逆流交易未实现损益的处理原则，将上述A公司层面确认的投资收益与母公司自身个别报表层面确认的对B的投资成本中的相应金额抵销，并需将抵销的影响按照母公司对A的持股比例分配给持有A公司股权的少数股东。
再追问 3 个问题： 1 、对于此笔交易合并报表应该没有投资收益，但是有所得税支出，就是本次交易的后果是我集团净利润的减少？
2 、对于您说将抵消影响分配给少数股东，没有完全理解，是将A公司投资收益分配给少数股东，还是抵消分配给少数股东？ 3 、本次交易应该适用于哪项准则：特殊交易母公司购买少数股东股权？同一控制下其他合并？ 点评 chenyiwei 1、是。 2 、年末未实现损益（即A的投资收益）需按少数股东在A的股权比例（扣除交叉持股后为5/95）分配给持有A5％股权的小股东； 3 、这个交易发生在合并集团内部，不是购买少数股权，就是一般的长期股权投资。 发表于 2017-9-7
陈版，您说扣除交叉持股后为5/95，这个数是怎么算来的，我糊涂了，还请陈版指教！

回答人：chenyiwei
抱歉，应该是5/90。

提问人：呼叫帮助 时间：2018-07-30 21:03:42
陈版，这个问题我也有点糊涂了，请教您，A公司的少数股东权益比为多少？B公司的少数股东权益比为多少？

回答人：chenyiwei
将A、B之间的互相持股抵销后，B无少数股权；A的少数股权比例为（5/90）。